臺灣臺中地方法院交通事件裁定　　　　 95年度交聲字第650號
原處分機關　交通部公路總局臺中區監理所
聲明異議人
即受處分人　高鐿實業有限公司
代　表　人　甲○○　54歲民.
上列聲明異議人即受處分人因違反道路交通管理處罰條例案件，
對於交通部公路總局臺中區監理所於民國九十五年六月二十七日
所為之中監違字第裁６０－ＨＡ0000000號處分，聲明異
議，本院裁定如下：
    主  文
原處分撤銷。
    理  由
一、原處分機關略以：聲明異議人即受處分人高鐿實業有限公司
    （下稱受處分人）所有之車牌號碼１９２９─ＨＴ號自用小
    客貨車，於民國九十四年七月十一日中午十二時許，在臺中
    縣大里市○○路○段四六八號有「行車限速六十公里，經測
    時速七十八公里，超速十八公里未滿二十公里」之違規事實
    ，遂由經臺中縣警察局交通隊員警依道路交通管理處罰條例
    第四十條第一項規定，於九十四年七月二十六日製開中縣警
    交相字第ＨＡ0000000號舉發違反道路交通管理事件
    通知單逕行舉發，裁罰新臺幣（下同）一千七百元在案，因
    受處分人未依指定應到案日期到案，嗣經原處分機關於九十
    五年六月二十七日依道路交通管理處罰條例第四十條第一項
    及違反道路交通管理事件統一裁罰基準及處理細則第四十三
    條、第四十四條及第六十一條規定，以中監違字第裁６０－
    ＨＡ0000000號裁決書，裁處罰鍰二千四百元，於法
    並無不合云云。
二、聲明異議意旨略以：其未收到舉發違反道路交通管理事件通
    知單，嗣於九十五年七月六日招領郵件通知，至郵局領取原
    處分機關之裁決書，方知違規之事實，但當時已逾舉發違反
    道路交通管理事件通知單所定之繳費期限，若其先前有收到
    舉發違反道路交通管理事件通知單，會馬上去繳納罰鍰一千
    七百元，就不會遭原處分機關裁處罰鍰二千四百元，故對該
    舉發不服，爰聲明異議等語。
三、按對於違反道路交通管理處罰條例之行為，逕行舉發者，應
    按已查明之資料填註車牌號碼、車輛種類、車主姓名或名稱
    及地址，並於通知單上方空白處加註逕行舉發之文字後，由
    舉發機關送達被通知人，違反道路交通管理事件統一裁罰標
    準及處理細則第十一條第一項第三款定有明文。又處理違反
    道路交通管理事件，有關文書送達之程序，依行政程序法之
    規定，上開處理細則第五條定有明文。而行政程序法有關送
    達之規定，其中第七十二條規定「送達，於應受送達人之住
    居所、事務所或營業所為之。但在行政機關辦公處所或他處
    會晤應受送達人時，得於會晤處所為之。對於機關、法人、
    非法人之團體之代表人或管理人為送達者，應向其機關所在
    地、事務所或營業所行之。但必要時亦得於會晤之處所或其
    住居所行之。應受送達人有就業處所者，亦得向該處所為送
    達」；第七十三條規定「於應送達處所不獲會晤應受送達人
    時，得將文書付與有辨別事理能力之同居人、受僱人或應送
    達處所之接收郵件人員。前項規定於前項人員與應受送達人
    在該行政程序上利害關係相反者，不適用之。應受送達人或
    其同居人、受僱人、接受郵件人員無正當理由拒絕受領文書
    時，得將文書留置於應送達處所，以為送達」；第七十四條
    規定「送達，不能依前二條規定為之者，得將文書寄存送達
    地之地方自治或警察機關，並作送達通知書兩份，一份黏貼
    於應受送達人住居所、事務所、營業所或其就業處所門首，
    另一份交由鄰居轉交或置於該送達處所信箱或其他適當位置
    ，以為送達。前項情形，由郵政機關為送達者，得將文書寄
    存於送達地之郵政機關。寄存機關自收受寄存文書之日起，
    應保存三個月」。是行政程序法第七十四條「寄存送達」已
    明定以不能依第七十二條、第七十三條規定為送達者，始得
    為之。上開規定無非在使逕行舉發之違規人（受處分人）得
    以釐清責任歸屬，及以最低處罰準於限期內自動繳納罰款，
    是受處分人自應先收受「舉發違反道路交通管理事件通知單
    」之通知，其始知悉應到案日期，否則受處分人即無從知悉
    應到案日期，舉發機關應先合法送達舉發違反道路交通管理
    事件通知單予受處分人，處分機關所為逕行裁決始為適法，
    苟主管機關未經合法送達逕行裁決，其裁決程序即屬不適法
    ，合先敘明。
四、本件受處分人所有車牌號碼１９２９─ＨＴ號自用小客貨車
    ，於前揭時、地有「行車限速六十公里，經測時速七十八公
    里，超速十八公里未滿二十公里」之違規事實，固有臺中市
    警察局九十五年八月七日中縣警交字第○九五○○六二八二
    一號函附臺中縣警察局交通隊中縣警交相字第ＨＡ0000
    000號舉發違反道路交通管理事件通知單及採證照片各一
    份在卷足稽。惟本件受處分人違規既係由舉發員警依採證相
    片逕行舉發，自應由原舉發機關依上開程序送達始為合法，
    而交通違規行為之舉發通知性質上核屬公法上有相對人之書
    面意思通知，依法應適用行政程序法第六十七條至第九十一
    條關於送達之規定，送達於受通知之人時，始完成舉發程序
    而發生效力，亦即舉發手續是否完成，應以舉發之意思表示
    送達於受處分人為要件。觀之臺中縣警察局係於九十四年八
    月五日以普通掛號郵件將前開中縣警交相字第ＨＡ0000
    000號舉發違反道路交通管理事件通知單，交寄至車牌號
    碼１９２９─ＨＴ號自用小客貨車所登記之臺中市○○區○
    ○街四六○之九號車籍地，而非以附送達證書之行政文書郵
    件交寄，而郵局投遞人員投遞後，因無法投交應受送達人，
    即依一般程序將該郵件置於豐原中正路郵局招領，而非依行
    政程序法第七十四之規定辦理，嗣招領期滿，因收件人仍未
    前往領取，即於九十四年八月三十一日將該郵件退回寄件機
    關等情，有臺中縣警察局九十五年八月七日中縣警交字第○
    九五○○六二八二一號函附交寄掛號函件存根一份及中華郵
    政股份有限公司豐原郵局九十五年八月二十四日郵字第○九
    五○八○二七九○號函暨附豐原郵局投遞股普掛掛號函件區
    段投遞簽收清單一份、同局九十五年九月二十九日郵字第○
    九五○八○三二八五號函一份存卷可憑，足見本件之舉發違
    反道路交通管理事件通知單尚未合法送達受處分人，自不發
    生合法送達之效力。惟原處分機關未查，逕依道路交通管理
    處罰條例第四十條第一項及違反道路交通管理事件統一裁罰
    基準及處理細則第四十三條、第四十四條及第六十一條之規
    定，裁處受處分人罰鍰二千四百元，即有未合。此外，並無
    其他證據足以證明受處分人確曾收受上開舉發違反道路交通
    管理事件通知單，審之本件逕行舉發違反道路交通管理事件
    通知單應先行送達受處分人，其程序始為適法，已如前述，
    從而，受處分人之異議為有理由，自應由本院將原處分撤銷
    ，由原處分機關詳為審究後，另為適法之處分。
五、爰依道路交通管理處罰條例第八十七條第二項，道路交通案
    件處理辦法第二十條，裁定如主文。
中　　華　　民　　國　　96　　年　　3　 　月　　27　　日
                    交通法庭  法　官　周瑞芬
以上正本證明與原本無異
如不服本裁定應於送達後五日內向本院提出抗告狀
　  　　　　　　　　　　　　  書記官　何俞瑩
中　　華　　民　　國　　96　　年　　3 　　月　　27　　日
